【裁判字號】    97,簡上,75
【裁判日期】    970603
【裁判案由】    恐嚇取財
【裁判全文】
臺灣彰化地方法院刑事判決              97年度簡上字第75號
上  訴  人  臺灣彰化地方法院檢察署檢察官
被      告  壬○○
上列上訴人因被告恐嚇取財案件，不服本院九十七年度彰簡字第
一二七號，中華民國九十七年一月三十一日第一審簡易判決（臺
灣彰化地方法院檢察署九十六年度偵字第一一三九五號），提起
上訴，復經臺灣彰化地方法院檢察署（九十七年度偵字第一六０
八號）移送併案審理，本院管轄之第二審合議庭判決如下：
    主      文
原判決撤銷。
壬○○幫助意圖為自己不法之所有，以恐嚇使人將本人之物交付
，處有期徒刑伍月，如易科罰金，以新臺幣壹仟元折算壹日。
    犯 罪 事 實
一、壬○○因缺錢使用，於民國（下同）九十六年十月初間經由
    報紙廣告得知可藉由出售以自己名義申設之金融帳戶得款花
    用；且能預見其提供帳戶予不相識之人使用，可能幫助不詳
    之犯罪集團以恐嚇手法喝令被害人交出財物，竟仍不違其本
    意，而基於幫助他人涉犯恐嚇取財罪嫌之犯意，依報紙廣告
    上所留載之電話號碼與廣告刊載人聯繫後，雙方即約定於九
    十六年十月初，在嘉義縣六腳鄉蒜東村之不詳處所見面，壬○○即以新臺幣（下同）約三千元之價格，將所申設之中華
    郵政總局六腳蒜頭郵局（局號：0000000，帳號：0
    000000）存簿、印章及提款卡，販售予真實姓名、年
    籍均不詳之犯罪集團成員使用，以此方式幫助該犯罪集團成
    員涉犯恐嚇取財等犯罪。嗣於九十六年十月二十九日、同年
    十一月八日，如附表所列巳○○等二十五人（以下簡稱巳○○等二十五人）所有之賽鴿在北部山區及外海進行飛行訓練
    時，遭陳德正竊得後，陳德正即分別於九十六年十月二十九
    日、同年十一月八日，以購得之行動電話撥打巳○○等二十
    五人所使用行動電話與渠等二十五人聯繫，並以恐嚇言詞喝
    令巳○○等二十五人將指定之款項匯入前述壬○○所有之金
    融帳戶中，巳○○等二十五人因擔慮賽鴿遭人宰殺，即於附
    表所列之時間，分別在彰化縣、雲林縣及嘉義縣等地之金融
    機構，將附表所列之金額匯入前述壬○○之金融帳戶中，嗣
    經巳○○等二十五人匯款後，報請彰化縣警察局刑警大隊第
    三偵查隊偵辦，始查悉上情。
二、案經巳○○等二十五人訴由彰化縣警察局報請臺灣彰化地方
    法院檢察署檢察官偵查後，聲請簡易判決處刑，及臺灣彰化
    地方法院檢察署檢察官（九十七年度偵字第一六０八號）移
    送併案審理。
    理      由
一、上揭犯罪事實，業據被告壬○○於本院審理時坦承不諱，核
    與證人即被害人巳○○等二十五人於警詢中之指述情節大致
    相符，復有中華郵政總局六腳蒜頭郵局（局號：00000
    00，帳號：0000000）帳戶之開戶申設資料、上開
    帳戶之查詢已印摺交易詳情、被害人巳○○、己○○、庚○○、天○○、申○○、酉○○郵政國內匯款執據各一紙等件
    附卷可稽。又按刑法上之故意，分直接故意（確定故意）與
    間接故意（不確定故意），「行為人對於構成犯罪之事實，
    明知並有意使其發生者」為直接故意，「行為人對於構成犯
    罪之事實，預見其發生而其發生並不違背其本意者」為間接
    故意；一般人至銀行開設帳戶並非難事，如非洗錢、犯罪等
    不法目的，依常情並無捨棄自己帳戶而迂迴收受他人帳戶使
    用之理，是被告對於該名不詳姓名、年籍成年男子所屬犯罪
    集團成員可能將其帳戶用來作為恐嚇取財等非法用途上，應
    有所預見，且不違背其本意，其竟仍提供上開帳戶資料予該
    名成年男子所屬犯罪集團成員使用，足見該名成年男子所屬
    犯罪集團成員將被告帳戶用來作為恐嚇取財之用，為被告所
    容認及允許。另查銀行帳戶可供款項之存匯、提領，係一般
    人均可輕易申請開設，並無任何資格條件之限制，且金融存
    款帳戶，事關存戶個人財產權益之保障，其與存戶印鑑章、
    提款卡結合，專屬性、私密性更形提高；除非本人或與本人
    具密切關係之人，難認有何理由可自由流通使用該存摺、印
    章；一般人亦均有應妥為保管存摺及提款卡，以防止存摺及
    提款卡被他人冒用之認識，縱有特殊情況偶有將存摺、提款
    卡交付他人之需，亦必深入瞭解其用途後始行提供使用，實
    乃吾人日常生活經驗與事理；且存摺、提款卡等有關個人財
    產、身分之物品，如淪落不明人士手中，極易被利用為與財
    產犯罪有關之犯罪工具；而與他人於身分上不具密切關係之
    人，竟要求他人提供帳戶以為使用，此等行為，客觀上已屬
    可疑，且顯係供為某非正當資金進出使用，而隱瞞其流程及
    行為人身分曝光之不法意圖亦可預見；若此之社會現實，恆
    係一般人本於日常生活經驗即可體察，本件被告對此自亦難
    諉為不知，是被告提供其所開設之前揭金融機構帳戶資料時
    ，應有幫助他人犯恐嚇取財罪之不確定故意，堪可認定。綜
    此，本件事證至臻明確，被告幫助恐嚇取財犯行洵堪認定。
二、查本件另案被告陳德正所為，係犯刑法第三百四十六條第一
    項之恐嚇取財罪。核被告提供其前開中華郵政總局六腳蒜頭
    郵局（局號：0000000，帳號：0000000）帳
    戶之存摺、印章、提款卡予另案被告陳德正，以為恐嚇取財
    所用，係基於幫助他人恐嚇取財之不確定故意，且所為屬恐
    嚇取財罪構成要件以外之行為，核其所為則係犯刑法第三十
    條第一項、第三百四十六條第一項之幫助恐嚇取財罪。被告
    出售中華郵政總局六腳蒜頭郵局帳戶及幫助他人恐嚇被害人
    巳○○、宇○○、彭成住、庚○○、亥○○、丙○○、卯○○、乙○○、地○○、甲○○、未○○、丑○○、癸○○、
    辰○○部分，雖未經起訴，但與起訴論罪部分有想像競合裁
    判上一罪關係，為起訴效力所及，復經檢察官移送併案審判
    ，本院自得合併審究。被告幫助他人犯恐嚇取財罪，為幫助
    犯，依刑法第三十條第二項規定減輕其刑。原審對被告論罪
    科刑，固非無見，惟查被告除起訴事實外，另有幫助他人恐
    嚇被害人巳○○、宇○○、彭成住、庚○○、亥○○、丙○○、卯○○、乙○○、地○○、甲○○、未○○、丑○○、
    癸○○、辰○○部分，雖未經起訴，但與起訴論罪部分有想
    像競合裁判上一罪關係，為起訴效力所及，原審未及合併審
    究，而有未合。上訴人上訴以此指摘原判決不當為有理由，
    自應將原判決撤銷改判。爰審酌被告犯罪之動機、方法、目
    的、被告之品性、擅自提供金融帳戶供他人非法使用，助長
    社會犯罪風氣，然念及被告本身並未實際參與本件恐嚇取財
    犯行，責難性較小，犯罪所得之多寡，及其犯後坦承犯行之
    態度等一切情狀，量處如主文所示之刑，並諭知易科罰金之
    折算標準，以示懲儆。
據上論斷，應依刑事訴訟法第四百五十五條之一第一項、第三項
、第三百六十九條第一項前段、第三百六十四條、第二百九十九
條第一項前段，刑法第三百四十六條第一項、第三十條第一項、
第二項、第五十五條、第四十一條第一項前段，刑法施行法第一
條之一，判決如主文。
本件經檢察官黃淑媛到庭執行職務。
中    華    民    國    97    年    6     月     3    日
                  刑事第一庭    審判長法  官   葉榮郎
                                      法  官   簡婉倫
                                      法  官   楊舒嵐
以上正本證明與原本無異。
本件不得上訴。
中    華    民    國    97    年    6     月     3    日
                                      書記官   吳金良
附錄本案論罪科刑法條全文：
中華民國刑法第346條
（單純恐嚇罪）
意圖為自己或第三人不法之所有，以恐嚇使人將本人或第三人之
物交付者，處6月以上5年以下有期徒刑，得併科1千元以下罰金
。
以前項方法得財產上不法之利益，或使第三人得之者，亦同。
前二項之未遂犯罰之。
附表：
┌──┬────┬───┬────┬─────┬─────────┐
│編號│犯罪時間│被害人│匯款時間│ 匯款金額 │    備       註   │
│    │（民國）│      │（民國）│（新臺幣）│                  │
├──┼────┼───┼────┼─────┼─────────┤
│ 1  │96.10.29│巳○○│96.10.29│  6,000   │                  │
├──┼────┼───┼────┼─────┼─────────┤
│ 2  │96.10.29│己○○│96.10.29│  2,000   │                  │
├──┼────┼───┼────┼─────┼─────────┤
│ 3  │96.10.29│宇○○│96.10.29│  2,000   │                  │
├──┼────┼───┼────┼─────┼─────────┤
│ 4  │96.10.29│丁○○│96.10.29│  1,800   │                  │
├──┼────┼───┼────┼─────┼─────────┤
│ 5  │96.10.29│彭成住│96.10.29│  2,500   │                  │
├──┼────┼───┼────┼─────┼─────────┤
│ 6  │96.10.29│子○○│96.10.29│  2,000   │ 以邱淑勵名義匯款 │
├──┼────┼───┼────┼─────┼─────────┤
│ 7  │96.10.29│辛○○│96.10.29│  1,800   │                  │
├──┼────┼───┼────┼─────┼─────────┤
│ 8  │96.10.29│庚○○│96.10.29│  2,000   │                  │
├──┼────┼───┼────┼─────┼─────────┤
│ 9  │96.10.29│亥○○│96.10.29│  1,700   │                  │
├──┼────┼───┼────┼─────┼─────────┤
│ 10 │96.10.29│戊○○│96.10.29│  1,800   │                  │
├──┼────┼───┼────┼─────┼─────────┤
│ 11 │96.10.29│丙○○│96.10.29│  2,000   │                  │
├──┼────┼───┼────┼─────┼─────────┤
│ 12 │96.10.29│卯○○│96.10.29│  1,500   │                  │
├──┼────┼───┼────┼─────┼─────────┤
│ 13 │96.10.29│乙○○│96.10.29│  1,800   │                  │
├──┼────┼───┼────┼─────┼─────────┤
│ 14 │96.10.29│天○○│96.10.29│  4,000   │                  │
├──┼────┼───┼────┼─────┼─────────┤
│ 15 │96.10.29│申○○│96.10.29│  2,000   │                  │
├──┼────┼───┼────┼─────┼─────────┤
│ 16 │96.10.29│午  ○│96.10.29│  1,800   │                  │
├──┼────┼───┼────┼─────┼─────────┤
│ 17 │96.10.29│酉○○│96.10.29│  4,000   │                  │
├──┼────┼───┼────┼─────┼─────────┤
│ 18 │96.10.29│地○○│96.10.29│  6,000   │ 以張金美名義匯款 │
├──┼────┼───┼────┼─────┼─────────┤
│ 19 │96.10.29│甲○○│96.10.29│  4,000   │                  │
├──┼────┼───┼────┼─────┼─────────┤
│ 20 │96.10.29│未○○│96.10.29│  2,000   │                  │
├──┼────┼───┼────┼─────┼─────────┤
│ 21 │96.10.29│丑○○│96.10.29│  2,000   │ 以陳素慧名義匯款 │
├──┼────┼───┼────┼─────┼─────────┤
│ 22 │96.10.29│癸○○│96.10.29│  2,000   │                  │
├──┼────┼───┼────┼─────┼─────────┤
│ 23 │96.11.08│辰○○│96.11.08│  8,000   │                  │
├──┼────┼───┼────┼─────┼─────────┤
│ 24 │96.11.08│寅○○│96.11.08│  4,500   │ 以黃水源名義匯款 │
├──┼────┼───┼────┼─────┼─────────┤
│ 25 │96.11.08│戌○○│96.11.08│  4,000   │                  │
└──┴────┴───┴────┴─────┴─────────┘


司法院資訊處製作；財團法人民間司法改革基金會備份。
